臺灣雲林地方法院民事簡易判決
110年度港簡字第178號
原      告  黃正雄
訴訟代理人  陳益軒律師
被      告  林嘉信
訴訟代理人  蔡金保律師
上列當事人間請求確認本票債權不存在事件，本院於民國111年2
月17日言詞辯論終結，判決如下：
    主  文
確認被告持有原告所簽發如附表所示之本票，對原告之本票債權
不存在。
訴訟費用由被告負擔。
    事實及理由
一、原告主張：原告前於訴外人北港證券股份有限公司（已解散
    ，下稱北港證券公司）開立證券帳戶，以買賣上市公司之股
    票，並開立如附表所示之本票（下稱系爭本票)予北港證券
    公司，用以預作股票買賣丙種墊款擔保之用，嗣北港證券公
    司因與其他證券公司合併而解散，系爭本票亦因此不知去向
    。惟自民國101年間起，被告因不明原因取得系爭本票後，
    竟分別於104年間、107年3月11日、109年間、110年3月15日
    以出具債權讓與證明書之方式，多次委由黑道或不明人士持
    以向原告催討票面金額。然系爭本票至今均尚未記載發票日
    期或記載不完全如附表「發票日」欄位所示，應屬無效票據
    ，且原告未曾動用丙種墊款，亦無授權北港證券公司以外之
    人填寫系爭本票之發票日期，原告自無庸依票面金額負擔票
    據債務，爰提起本件訴訟。並聲明如主文第1項所示。
二、被告則以：原告前因買賣股票及購買裝潢材料，向被告借款
    新臺幣（下同）1,500萬元，後因遇股市崩盤下跌，經結算
    原告尚積欠被告990萬元未還，故協議以分3期之方式，由原
    告簽發系爭本票以為擔保，並在其中1張本票發票日上記載
    發票日期為「79年」。後經被告屢次催討，原告均百般推諉
    、拒不償還，被告才以書立債權讓與證明書之方式委託他人
    索討，實際上並未將票據權利轉讓他人，兩造就系爭本票為
    直接前後手關係。原告雖主張系爭本票是簽發予北港證券公
    司作為丙種墊款擔保之用，但北港證券公司依其所營事業記
    載並無辦理融資業務，原告所言應有不實等語。並聲明：原
    告之訴駁回。
三、兩造之爭點：
  ㈠系爭本票未載發票日，是否為無效票據？
  ㈡原告有無授權被告填寫發票日期？
  ㈢兩造是否為系爭票據之直接前後手？原因關係為何？
四、得心證之理由：
    按欠缺本法所規定票據上應記載事項之一者，其票據無效，
    票據法第11條第1項前段定有明文。又依同法第120條第1項
    第6款規定，發票年、月、日為本票應記載事項。故本票上
    如未記載發票年、月、日，或記載不清，難以辨識發票日期
    者，其本票當然無效（最高法院90年度台抗字第37號民事裁
    定意旨參照）。經查：原告主張系爭本票均未記載發票日期
    或記載不完全如附表「發票日」欄位所示，業據被告當庭提
    出系爭本票原本為憑，經核與卷附影本相符（見中簡字卷第
    23頁、港簡字卷第228頁），堪認原告上開主張為真實。系
    爭本票既欠缺發票日期之絕對必要記載事項，依上開說明，
    系爭本票當然無效，其票據債權亦不存在，應堪認定。至被
    告抗辯原告於發票時已授權他人填載發票日乙節，並未舉證
    以實其說，尚難信憑，為不足採。
五、從而，原告請求確認被告所簽發如附表所示之系爭本票，對
    原告之本票債權不存在，為有理由，應予准許。
六、本件事證已臻明確，當事人其餘攻擊防禦方法及所提證據，
     經審酌後，核與判決結果不生影響，爰不逐一論述，併此敘明
    。
七、訴訟費用負擔之依據：民事訴訟法第78條。
中　　華　　民　　國　　111 　年　　3 　　月　　17　　日
                      北港簡易庭  法  官  詹皇輝
以上正本證明與原本無異。
如不服本判決，應於送達後20日內，向本院北港簡易庭提出上訴
狀並表明上訴理由，如於本判決宣示後送達前提起上訴者，應於
判決送達後20日內補提上訴理由書（須附繕本）。
中　　華　　民　　國　　111 　年　　3 　　月　　17　　日
　　　　　　　　　　　　　　　　　書記官　伍幸怡

附表
編號 種類 發票人 發票地 票面金額 票據號碼 發票日 1 本票 黃正雄 北港鎮文明路131號 300萬元 156882 「79年」 2 本票 黃正雄 北港鎮文明路131號 390萬元 156884 未記載 3 本票 黃正雄 北港鎮文明路131號 300萬元 156883 未記載